臺北高等行政法院判決
                                       99年度簡字第512號
原      告　胡錦龍
被      告　新北市政府稅捐稽徵處
代　表　人　許慈美（處長）住同上
上列當事人間牌照稅事件，原告不服臺北縣政府中華民國99年5
月14日北府訴決字第0980950821號訴願決定，提起行政訴訟，本
院判決如下：
    主  文
原告之訴駁回。
訴訟費用由原告負擔。
　　事實及理由
一、程序事項：
  (一)本件起訴時被告名稱為臺北縣政府稅捐稽徵處，嗣於本件訴
    訟程序進行中變更改制為新北市政府稅捐稽徵處，茲由其聲
    明承受訴訟，核無不合，應予准許。
  (二)次按司法院於92年9月17日以（92）院台廳行一字第23681號
    令，略以依行政訴訟法第229條第2項之規定，將同條第1項
    之簡易案件金額（價額）提高為新臺幣（下同）20萬元，並
    於93年1月1日實施；嗣依99年1月13日修正公布，同年5月1
    日施行之行政訴訟法第229條第1項規定，簡易案件金額（價
    額）提高為40萬元。
  (三)經查本件原告係因不服被告於98年7月13日以北稅法字第
    0980074773號函（以下簡稱原處分），裁處其使用牌照稅違
    章罰鍰11,230元而涉訟，其爭執標的之金額為11,230元，依
    行政訴訟法第229條第1項第2款規定，應依簡易訴訟程序進
    行之，併依行政訴訟法第233條第1項規定，不經言詞辯論而
    為判決，均合先敘明。
二、事實概要：緣原告所有牌照號碼L9-6858之自用小客車（汽
    缸總排氣量1,995立方公分，以下簡稱系爭車輛），因逾期
    未繳納97年使用牌照稅，迨於97年10月3日使用公共道路（
    於桃園縣大溪鎮○○路209號前）時，復違規超速行駛遭警
    查獲上情（「代違反道路交通管理事件通知單」違規單號：
    DB0000000），被告乃依使用牌照稅法第28條第1項規定，按
    97年使用牌照稅應納稅額11,230元裁處1倍罰鍰11,230元。
    原告不服，申請復查結果，未獲准變更，提起訴願，亦遭決
    定駁回，遂向本院提起行政訴訟。
三、本件原告主張：
  (一)按「使用牌照稅徵收期滿後，應由主管稽徵機關會同警察機
    關派員組織檢查隊，舉行車輛總檢查，並得由主管稽徵機關
    或警憲隨時突擊檢查。」、「逾期未完稅之交通工具，在滯
    納期滿後使用公共水陸道路經查獲者，除責令補稅外，處以
    應納稅額1倍之罰鍰，免再依第25條規定加徵滯納金。」，
    分別為使用牌照稅法第21條及第28條所規定。次按「行政行
    為，應依下列原則為之︰一採取之方法應有助於目的之達成
    。二有多種同樣能達成目的之方法時，應選擇對人民權益損
    害最少者。三採取之方法所造成之損害不得與欲達成目的之
    利益顯失均衡。」、「行政行為，應以誠實信用之方法為之
    ，並應保護人民正當合理之信賴。」，亦為行政程序法第7
    條及第8條所明定。
  (二)上開使用牌照稅法之規定係針對逃避繳納牌照稅之義務人使
    用有關公共水陸道路設施而設，而非針對誠實繳納牌照稅之
    義務人。故使用牌照稅徵收期滿後，應先由主管稽徵機關會
    同警察機關派員組織檢查隊以查緝程序實施之，查獲未完稅
    之車輛使用人或所有人，再加以處罰。經查，本件原告已於
    97年11月7日持被告寄發之繳款書至銀行繳納，並繳納滯納
    金1,684元，業已完成繳納97年度牌照稅之責任與義務，被
    告亦已達成催繳使用牌照稅之目的，且原告並非因主管稽徵
    機關會同警察機關派員查獲，而責令補稅之情形，故被告復
    於98年7月16日以原告於97年10月3日違反使用牌照稅法第28
    條第1項規定為由，裁處原告罰鍰11,230元，實難令原告甘
    服。
  (三)按行政程序法第150條第2項規定：「法規命令之內容應明列
    其法律授權之依據，並不得逾越法律授權之範圍與立法精神
    。」；而使用牌照稅之立法目的應在於徵收稅捐充實國庫，
    被告既已收受原告繳納之使用牌照稅款，該年度之使用牌照
    稅應已結案，實不應再以任何理由要求原告繳納費用。原告
    之疏失至多僅為遲延繳納使用牌照稅之問題，被告卻以原告
    違反使用牌照稅法第28條第1項規定，而處罰鍰l1,230元，
    自有違誤。
  (四)本件縱因原告居住之社區之管理員年歲已大，造成被告所寄
    發之使用牌照稅繳款書延誤交予原告，亦增加原告滯納金之
    支出。且原告收到主管稽徵機關所填發之繳款書後，即持往
    金融機構繳納，縱94年度主管稽徵機關填發2份燃料稅繳款
    書，原告亦前往金融機構繳交，直至被告於98年7月16日寄
    發裁處書之附件始發現94年度重覆繳納稅款。由此可證，原
    告並無逃避繳納稅款或故意遲延繳納使用牌照稅之意圖，依
    行政罰法第7條規定，原告遲延繳納使用牌照稅之行為非出
    於故意或過失，自不遭致罰鍰處分。
  (五)再者，依使用牌照稅法第25條規定：「交通工具所有人或使
    用人未於繳款書所載繳納期間內繳清應納稅款者，每逾2日
    按滯納數額加徵百分之1滯納金，逾30日仍未繳納者，移送
    法院強制執行。」，然依被告所填發之使用牌照稅繳款書所
    戴日期為自97年8月1日至97年8月31日上，被告於原告逾30
    日未繳納稅款（即97年9月30日），卻未將案件移送法院強
    制執行，由法院向原告催繳使用牌照稅款，是被告處分顯於
    法有違。
  (六)本件原告已於97年11月7日繳納使用牌照稅，縱有延遲繳納
    之行為，主管稽徵機關亦應依行政程序法第165條規定，以
    輔導、協助、勸告、建議或其他不具法律上強制力之方法，
    促請原告按時繳納，絕非擴大法規範解釋範圍。使用牌照稅
    法並無可於先繳納使用牌照稅款並加徵滯納金後，另以其他
    條例裁處罰鍰，再辦理退抵滯納金之相關規定。是被告即應
    依使用牌照稅法第21條規定，使用牌照稅徵收期滿後，由主
    管稽徵機關會同警察機關派員檢查，如查獲逃漏稅款者，再
    要求義務人或使用人補稅，再裁處罰鍰；惟被告卻裁處已繳
    納使用牌照稅和滯納金之原告應納稅額1倍之罰鍰。故被告
    所為處分實無理由，應予撤銷；並聲明求為判決撤銷訴願決
    定及原處分。
四、被告則以：
  (一)按「使用牌照稅於每年4月1日起1個月內1次徵收。……主管
    稽徵機關於開徵使用牌照稅前，應填發使用牌照稅繳款書送
    達交通工具所有人或使用人，……」、「交通工具所有人或
    使用人未於繳款書所載繳納期間內繳清應納稅款者，每逾2
    日按滯納數額加徵百分之1滯納金，逾30日仍未繳納者，移
    送法院強制執行。」、「逾期未完稅之交通工具，在滯納期
    滿後使用公共水陸道路經查獲者，除責令補稅外，處以應納
    稅額1倍之罰鍰。免再依第25條規定加徵滯納金。」、「於
    應送達處所不獲會晤應受送達人時，得將文書付與有辨別事
    理能力之同居人、受雇人或應送達處所之接收郵件人員。」
    「……按本法第73條有關補充送達之要件應具備1、於應送
    達處所不獲會晤應受送達人，2、補充送達之對象須為應受
    送達之人同居人、受雇人或接收郵件人員，3、為有辨別事
    理能力之同居人、受雇人或接收郵件人員，4、同居人、受
    雇人或接收郵件人員須非與應受送達人在該行政程序上利害
    關係相反之人。如符合上開要件，不論同居人、受雇人或接
    收郵件人員是否將文書交付本人，均自交付與同居人、受雇
    人或接收郵件人員（例如大樓管理員）時發生送達效力。」
    ，分別為使用牌照稅法第10條、第25條、第28條第1項、行
    政程序法第73條第1項及法務部92年7月10日法律字第
    0920026106號函（以下簡稱法務部92年7月10日函）所釋。
  (二)查本案系爭車輛因未繳納97年使用牌照稅，經被告催繳改訂
    繳納期間自97年8月1日起至97年8月31日止，該繳款書經被
    告委由台灣郵政股份有限公司以雙掛號郵寄至原告戶籍地址
    「臺北縣土城市○○里○○鄰○○○路12號」，並於97年7月
    11日經受僱之社區管理員蓋用收發章並簽名以示簽收在案，
    此有卷附97年全期使用牌照稅送達證書及戶政連線戶籍資料
    可稽，則本案97年使用牌照稅繳款書，已生合法送達效力。
    從而，原告所有系爭車輛逾滯納期仍未繳納97年使用牌照稅
    ，嗣於97年10月3日使用公共道路為警方查獲（違規單號：
    DB0000000），有代違反道路交通管理事件通知單影本附卷
    可證，違章事證明確，是原核定按97年使用牌照稅應納稅額
    處1倍罰鍰計11,230元，揆諸首揭規定，並無違誤。
  (三)至原告主張主動至銀行繳納稅款11,230元及滯納金1,684元
    ，此次之遲繳並發生繳納前使用道路違規實在是陰錯陽差，
    如被告能儘速補寄稅單讓渠繳納，則無被告第0980074773號
    裁處書之情事發生，故並非使用牌照稅法第28條第1項規定
    「使用公共水陸道路經查獲者」之情形，請撤銷罰鍰一節，
    惟查依使用牌照稅法第28條第1項規定，「逾期未完稅之交
    通工具」在滯納期滿後有「使用公共道路經查獲」之事實，
    即構成該項規定之處罰要件。則系爭車輛97年使用牌照稅繳
    款書既經被告催繳並合法送達，已如前述，是原告逾滯納期
    限仍未繳納，復於97年10月3日行駛於桃園縣大溪鎮○○路
    209號為警方舉發違反道路交通管理處罰條例第40條規定，
    此亦為原告所不爭，則本案系爭車輛已合致上開使用牌照稅
    法第28條第1項規定之處罰要件，已甚明確；另查原告於監
    理機關違規建檔日（97年10月17日）後即97年11月7日始繳
    納系爭97年使用牌照稅，自無財政部87年4月1日台財稅第
    871936961號函（以下簡稱財政部87年4月1日函）釋：「違
    規車輛行駛公路被警方查獲，車輛所有人於監理機關違章建
    檔前自動補繳欠稅，應屬查獲欠稅資料之前補繳稅款，准予
    適用稅捐稽徵法第48條之1，免再按使用牌照稅法第28條規
    定處罰。」之適用，是原告所訴，核無足採。惟原告繳納97
    年使用牌照稅所加徵滯納金1,684元，有使用牌照稅法第28
    條第1項後段免加徵滯納金規定之適用，被告將另行辦理退
    抵，併予敘明。
  (四)原告主張因社區管理員年歲已高，延誤將97年使用牌照稅繳
    款書交予原告，至遲延繳納稅款云云，揆諸前揭行政程序法
    第73條第1項規定及法務部92年7月10日函示意旨，系爭車輛
    97年使用牌照稅繳款書如前所述自交付於有辨別事理能力之
    社區管理員時起，即生合法送達效力，至於管理員於何時始
    將繳款書交付予原告，應屬其內部關係，對於合法送達之時
    點，不生影響，原告所訴，核不足採。
  (五)原告主張依被告填發之使用牌照稅繳款書所載之日期自97年
    8月1日至97年8月31日止，逾30日也就是97年9月30日滯納期
    滿時，被告應將案件移送法院強制執行，由法院向原告催繳
    使用牌照稅款，被告未依規定辦理一節，惟行政罰法第27條
    第1項規定：「行政罰之裁處權，因3年期間之經過而消滅」
    ，本案系爭處分之作成並未逾越上開3年之裁處權消滅期間
    ，原告所訴尚難執為免罰之論據。
  (六)又原告主張依使用牌照稅法第21條規定，使用牌照稅徵收期
    滿後，應先由主管稽徵機關會同警察機關派員組織檢查隊以
    查緝程序實施之，查有違反未完稅之車輛使用人或所有人，
    再依同法第6章罰則裁處之，被告無視程序之正當性云云，
    惟查按「主旨：使用牌照稅違章案件，監理單位以『代違反
    交通管理事件通知單』取代警方所開立之違章證據『舉發違
    反交通管理事件通知單』，仍得據以裁罰。說明：二營利事
    業或個人如有違反稅法規定之事實，依法應予處罰時，即可
    據以裁罰，其違章證據並無規定須具備任何形式要件，是以
    ，使用牌照稅違章案件，如警方逕以電腦傳檔，監理單位以
    電腦列印『代違反道路交通管理事件通知單』取代警方原所
    開立之『舉發違反交通管理事件通知單』並移送稅捐單位，
    自可據以裁罰。……」，為財政部賦稅署89年12月16日台稅
    中一發第8925349號函（以下簡稱賦稅署89年12月16日函）
    所釋示，是被告依監理單位之「代違反道路交通管理事件通
    知單」取代警方所開立之違章證據「舉發違反交通管理事件
    通知單」據以裁罰，於法並無違誤，原告所訴，核不足採；
    並聲明求為判決駁回原告之訴。
五、本院判斷如下：
  (一)按「逾期未完稅之交通工具，在滯納期滿後使用公共水陸道
    路經查獲者，除責令補稅外，處以應納稅額1倍之罰鍰，免
    再依第25條規定加徵滯納金。」，使用牌照稅法第28條第1
    項定有明文。按「使用公共水陸道路之交通工具，無論公用
    、私用或軍用，除依照其他有關法律，領用證照，並繳納規
    費外，交通工具所有人或使用人應向所在地主管稽徵機關請
    領使用牌照，繳納使用牌照稅」、「交通工具所有人或使用
    人未於繳款書所載繳納期間內繳清應納稅款者，每逾2日按
    滯納數額加徵百分之1滯納金，逾30日仍未繳納者，移送法
    院強制執行。」，復分別為使用牌照稅法第3條第1項、第25
    條所規定。
  (二)本件原告所有之系爭車輛，逾期未繳納97年之使用牌照稅，
    於97年10月3日使用公共道路時，因違規超速行駛遭警查獲
    上情，被告乃依使用牌照稅法第28條第1項規定，按97年使
    用牌照稅應納稅額11,230元裁處1倍罰鍰11,230元。原告不
    服，申請復查結果，未獲准變更，提起訴願，亦遭決定駁回
    ，遂向本院提起行政訴訟，兩造並主張如事實欄所載，爰分
    述如下：
  (1)原告雖主張系爭97年使用牌照稅繳款書並未合法送達，是其
    自無惡意躲避欠繳該使用牌照稅之可能，被告所為裁處罰鍰
    之處分有所違誤，應予撤銷云云。
  (2)惟按「使用牌照稅於每年4月1日起1個月內1次徵收，主管稽
    徵機關於開徵使用牌照稅前，應填發使用牌照稅繳款書送達
    交通工具所有人或使用人。．．．」，為使用牌照稅法第10
    條所規定。且按「送達由行政機關自行或交由郵政機關送達
    。」、「送達，於應受送達人之住居所．．．為之。」、「
    於應送達處所不獲會晤應受送達人時，得將文書付與有辨別
    事理能力之同居人、受雇人或應送達處所之接收郵件人員。
    」，亦分別為行政程序法第68條第1項、第72條第1項、第73
    條第1項所明定。
  (3)經查系爭車輛97年度之使用牌照稅繳款書，原繳納期限為自
    97年4月1日起至97年4月30日止，嗣經被告改訂繳納期限為
    自97年8月1日起至97年8月31日止，並委由郵政公司掛號郵
    寄至原告戶籍地址（即臺北縣土城市○○里○○鄰○○○路12
    號）。然因郵務人員於97年7月11日送達該址時，未獲會晤
    原告，郵政人員遂依行政程序法第73條第1項規定，將系爭
    繳款書交付予原告戶籍所在之社區雇用之人員簽收（蓋用警
    衛室專用戳記並在「應送達處所之接收郵件人員」欄簽名）
    ，以為送達，有系爭97全期使用牌照稅繳款書送達文書及（
    原告）戶政連線戶籍資料暨徵銷明細檔查詢等資料影本各1
    份附於原處分卷可資參照。
  (4)第以原告戶籍設址為「臺北縣（現改制為新北市）土城市○
    ○里○○鄰○○○路12號」，而系爭車輛車籍地址亦登記為「
    臺北縣（現改制為新北市○○○市○○○路12號」，此對照
    卷附（原告）戶政連線戶籍資料及徵銷明細檔查詢與車輛課
    稅資料查詢、違牌紀錄查詢等件即明。是被告按原告戶籍所
    在及車籍地址之「臺北縣（現改制為新北市○○○市○○○
    路12號」，發單開徵系爭車輛97年度之使用牌照稅，徵諸前
    開法條規定，要無不合。縱系爭車輛97年度之使用牌照稅繳
    款書係於97年7月11日送達予原告戶籍所在之社區所雇用之
    管理人員（蓋用警衛室專用戳記並在「應送達處所之接收郵
    件人員」欄簽名），但無論應受送達人之原告究係於何時受
    領該文書，皆不影響其已合法送達之效力。原告所稱其社區
    管理員因年歲已大致延誤轉交系爭繳款書云云，縱係屬實，
    仍無解於系爭車輛97年度之使用牌照稅繳款書業已合法送達
    之事實之成立，其有應依法繳納系爭車輛97年度之使用牌照
    稅之義務，至堪認定。
  (5)是原告既未於當期（97年度）開徵之使用牌照稅繳款期限（
    原繳納期限為自97年4月1日起至97年4月30日止，經改訂為
    自97年8月1日起至97年8月31日止）內繳納系爭車輛之使用
    牌照稅，迨於97年10月3日於使用公共水陸道路之際，因違
    規超速行駛遭警查獲上情，有「代違反道路交通管理事件通
    知單」（違規單號：DB0000000）影本及原處分各1份在卷可
    佐。則被告以原告逾期未繳納系爭車輛97年度之使用牌照稅
    ，而按97年使用牌照稅應納稅額11,230元裁處1倍罰鍰
    11,230元，即非無憑。
  (6)至原告所稱系爭繳款書所載繳納期限為自97年8月1日至97年
    8月31日止，逾30日即97年9月30日滯納期滿時，被告應移送
    法院強制執行，由法院向之催繳使用牌照稅款，被告竟未依
    規定辦理云云。經查因使用公共水陸道路之交通工具，而應
    按使用牌照稅法第3條第1項規定繳納之使用牌照稅，與逾期
    未完納使用牌照稅款，而依使用牌照稅第25條規定所加徵之
    滯納金，構成要件互異，性質不同，程序各別，原告混為一
    談，殊屬誤解。第以本件依行政罰法第27條第1項規定，原
    處分之作成既未逾3年之裁處權消滅期間，於法即要無不合
    。
  (7)另原告主張依使用牌照稅法第21條規定，使用牌照稅徵收期
    滿後，應先由主管稽徵機關會同警察機關派員組織檢查隊以
    查緝程序實施之，查有違反未完稅之車輛使用人或所有人，
    再依同法第6章罰則裁處之，被告無視程序之正當性一節。
    經查，按「主旨：使用牌照稅違章案件，監理單位以『代違
    反交通管理事件通知單』取代警方所開立之違章證據『舉發
    違反交通管理事件通知單』，仍得據以裁罰。說明：二營利
    事業或個人如有違反稅法規定之事實，依法應予處罰時，即
    可據以裁罰，其違章證據並無規定須具備任何形式要件，是
    以，使用牌照稅違章案件，如警方逕以電腦傳檔，監理單位
    以電腦列印『代違反道路交通管理事件通知單』取代警方原
    所開立之『舉發違反交通管理事件通知單』並移送稅捐單位
    ，自可據以裁罰。……」，業經賦稅署89年12月16日函釋闡
    示在案。則被告依監理單位所出具之「代違反道路交通管理
    事件通知單」取代警方所開立之「舉發違反交通管理事件通
    知單」，而據以裁罰，於法洵屬有據，原告所稱實係不明瞭
    法令所致，仍無礙於其本件違章事實成立之認定。
　綜上所述，本件被告所為處分，揆諸首揭法條規定及上開說明
  ，並無違誤，復查決定、訴願決定遞予維持，亦均無不合，原
  告徒執前詞，訴請撤銷，為無理由，應予駁回。末以兩造其餘
  之主張及陳述等，因與本件判決結果不生影響，爰不予一一指
  駁論究；另本件依卷內資料，事證已臻明確，故不經言詞辯論
  為之，均併此敘明。
據上論結，本件原告之訴為無理由，依行政訴訟法第236條、第
195條第1項後段、第98條第1項前段，判決如主文。
中　　華　　民　　國　　100　 年　　2　　 月　　17　　日
　　　　　　　　　　臺北高等行政法院第六庭
                              　　　法　官　林　育　如
上為正本係照原本作成。
本件以訴訟事件所涉及之法律見解具有原則性者為限，始得於本
判決送達後20日內向本院提出上訴狀並表明上訴理由，如已於本
判決宣示後送達前提起上訴者，應於判決送達後20日內補具上訴
理由（均按他造人數附繕本），且經最高行政法院許可後方得上
訴。
中　　華　　民　　國　　100 　年　　2 　　月　　17　　日
 　　　　　　　　　　　　　　 　　　書記官　劉　育　伶